【裁判字號】    95,易,29
【裁判日期】    950626
【裁判案由】    過失傷害
【裁判全文】
臺灣宜蘭地方法院刑事判決                95年度易字第29號
公  訴  人  臺灣宜蘭地方法院檢察署檢察官
被      告  戊○
選任辯護人  吳振東律師
上列被告因過失傷害案件，經檢察官提起公訴（94年度偵字第30
31號），本院判決如下：
    主  文
戊○因過失傷害人致重傷，處有期徒刑肆月，如易科罰金，以參
佰元折算壹日。
    事 實
一、戊○於未經警察機關許可下，委託乙○○於民國94年8月13
    日下午5時多許，在其位於宜蘭縣員山鄉○○路318號平日作
    為營業處所前道路上，搭設1占用由惠民路往員山路方向車
    道之大部分，以作為隔日擺設祭祀供品及筵席之用之棚架。
    戊○本應注意在道路擺設筵席等相似之活動，應經主管機關
    許可，且應注意占用道路搭設棚架，足以造成道路障礙，影
    響交通順暢及安全，竟疏未注意，而搭設已占用由惠民路往
    員山路方向車道之大部分路面之棚架，且所搭設之棚架僅其
    中2支支柱上裝設閃紅光之警示燈2盞，不足以避免危險之發
    生。依當時情形並無不能注意之情事，搭設完成後之同日下
    午6時許，適有丙○○因飲酒過量，已不能安全駕駛動力交
    通工具，猶騎乘車號GRT-405號機車行經上開路段，因飲酒
    後反應遲鈍，疏未注意道路設置棚架之車前狀況，騎駛至棚
    架前方始行發現棚架支柱之障礙，因而閃避不及失控滑行後
    倒地，受有開放性顱骨穹窿骨折，合併蜘蛛膜下，硬膜下及
    硬膜外出血已呈植物人狀態之重傷害。警方據報前去處理，
    丙○○經送宜蘭醫院抽血檢驗其酒精濃度高達168.36mg/dl
    ，換算呼氣酒精濃度為每公升0.8418毫克。另警方據未報明
    肇事人姓名之訊息趕往丙○○就診之醫院處理時，戊○在場
    ，並當場承認為肇事人而願意接受裁判。
二、案經丙○○之配偶丁○○○訴由宜蘭縣警察局宜蘭分局報告
    臺灣宜蘭地方法院檢察署檢察官偵查起訴。
    理  由
一、訊據被告戊○固坦承為隔日擺設祭祀供品及筵席之用，於未
    經許可情形下，委託乙○○於94年8月13日下午5時多許在其
    位於宜蘭縣員山鄉○○路318號平日作為營業處所之道路搭
    設棚架之事實，惟矢口否認有何過失傷害之犯行，辯稱：伊
    並非搭設棚架之專業人士，伊並不知為何乙○○未向警察機
    關申請許可，且乙○○已在棚架上設置警示燈，能夠注意到
    的伊已經都注意了，被害人丙○○酒醉騎乘機車，究有無撞
    及由乙○○所搭設之前開棚架而致人車倒地，仍屬可疑。故
    伊對於被害人所受之重傷害應無過失可言云云。經查：
（一）被害人因本次車禍人車倒地，而受有開放性顱骨穹窿骨折
      ，合併蜘蛛膜下，硬膜下及硬膜外出血，已呈植物人之狀
      態，有行政院國軍退除役官兵輔導委員會台北榮民總醫院
      出具；行政院衛生署宜蘭醫院（以下簡稱宜蘭醫院）出具
      之診斷證明書各1紙附卷可稽。而被害人經送宜蘭醫院抽
      血檢驗其酒精濃度高達168.36mg/dl，亦有宜蘭醫院出具
      之藥物濃度外送檢驗報告1份在卷足參，經換算呼氣酒精
      濃度為每公升0.8418毫克，已逾交通規則禁止駕駛機車之
      標準值3倍以上，確已達未能安全駕駛動力交通工具之程
      度明確。
（二）證人即本件至現場處理之員警甲○○於本院審理時證稱：
      伊到現場時，被害人已經送醫院，現場有1台機車朝右邊
      倒地，因輪胎撞至地面，地面有擦痕及刮地痕，惟並無煞
      車痕，棚架支柱上並無遭撞擊痕跡，當時伊以手電筒照射
      支柱，只有1個可疑黑點，但伊無法確定是否為撞擊點。
      因為如果有撞擊，支柱上應該會留有輪胎痕，但是支柱上
      並無輪胎痕等語。復觀諸卷附照片及現場圖所示，機車翻
      倒停止於靠近路中第2支棚架支柱旁不遠處，機車倒地停
      止位置前有約3公尺長之刮地痕，足認被害人所騎機車應
      係在倒地停止位置前即已翻倒，並滑行約3公尺後始行停
      止。再者，依棚架支柱於車禍後經警員攝下之照片所示，
      支柱上確實未有明顯撞擊痕跡，且證人甲○○所證之可疑
      黑點，無法自照片明確望知，實難認屬於本次車禍後所遺
      留之跡證。又查，依警製現場圖所示，棚架所佔用之位置
      ，除佔用路面邊線外之路肩處外，亦佔用由惠民路往員山
      路寬度2.8公尺車道之大部分，行駛路面因而大幅減縮，
      一般自小客車勢需往左側駛至對向車道始得避開棚架支柱
      ，顯然對在該道路上行駛之車輛造成妨礙。而被害人所騎
      乘之機車倒地停止位置前輪距路面邊線2.3公尺，後輪距
      路面邊線2.8公尺，亦已靠近路中央之分向限制線，並在
      前後第1、2支棚架支柱之間，可徵被害人所以打滑倒地，
      應係因棚架支柱占用道路後，被害人為閃避該棚架支柱，
      因而重心不穩導致失控打滑而機車倒地。
（三）又被告自承伊委託乙○○搭設棚架，未曾申請搭建棚架之
      許可。而按在道路舉行賽會、擺設筵席拍攝影片、演戲、
      運動或其他類似之行為，應經警察機關之許可，道路交通
      安全規則第142條第1款定有明文，該條文之立法目的，係
      針對造成道路障礙者，於事前經過警察機關審核以決是否
      許可，始得維持道路交通之安全與順暢。被告雖辯稱，伊
      不知需經申請許可，應由搭設棚架之乙○○申請云云。惟
      查，被告為前開棚架之使用人，前開棚架搭設之實際地點
      、規格如何俱由被告決定，證人乙○○僅係聽命被告指示
      搭設之人等情，業據證人乙○○於本院審理時證述在卷，
      被告亦未加否認，自當由被告向警察機關申請。且被告既
      為棚架搭設規格之決定權人，其前開棚架佔用車道之大部
      分，亦出於被告之意思，雖非由其親手搭設，然其應知該
      道路行駛路面減縮之情形，顯然對於該道路上行駛之交通
      工具造成妨礙產生危險，被告所為自有客觀歸責性。
（四）縱然證人乙○○於本院審理時證稱：伊有委託己○○負責
      安全措施等語；證人己○○並於本院審理時證稱：伊負責
      裝置安全設備及電燈，棚架內有日光燈共80燭光，棚架前
      後支柱上各有1個紅色警示燈，棚架前後10公尺路面上還
      有警示牌，警示牌分別寫有請慢行、請改道之字樣等語。
      惟查，證人即警員甲○○於本院審理時證稱：棚架內有點
      燈，柱子上前後有2盞警示燈，前後沒有看到警告標示牌
      或有倒下之標示牌等語（參見本院卷第73頁）。足認被告
      所搭設棚架支柱上確掛有警示燈2盞，其內則有日光燈照
      明，惟被告應無自行或委請乙○○或己○○設置所謂警告
      標示牌之情形。以當時正值晚間，其能見度較日間能見度
      為低，雖道路旁有路燈之照明設備，但該道路行駛路面業
      已因棚架搭設而減縮，而本件棚架之支柱係屬細長鐵管所
      製，行車時不易察覺，此觀卷附照片甚明。被告未於棚架
      前後數公尺外路面上之適當位置豎立警示標誌，行車駕駛
      人實未能有反應緩衝之時間以採取適當措施，在猝不及防
      之情況下，隨時可能造成行車駕駛人閃避不及滑行後倒地
      。是被告辯稱伊已盡相當注意云云，洵屬無據。
（五）被告於上開道路旁搭設棚架之行為，其佔用道路之範圍，
      對於行經該路段之車輛，已造成妨害行車之情形，已如前
      述，復疏於採取足以防止危害發生之措施，被告對於本件
      車禍之發生，自具有過失，雖被害人對本件車禍之發生亦
      有過失，已如前述，惟此仍無礙被告過失責任之成立。被
      害人因本件車禍確受有開放性顱骨穹窿骨折，合併蜘蛛膜
      下，硬膜下及硬膜外出血，已呈植物人狀態，業達於其身
      體及健康上重大不治之傷害程度，已屬重傷害。則被告搭
      設棚架之行為，與被害人之重傷害結果間，自具有相當因
      果關係，本件被告犯行洵堪認定，應依法論科。
二、核被告所為，係犯刑法第284條第1項後段過失致重傷罪。警
    方據未報明肇事人姓名之訊息趕往丙○○就診之醫院處理時
    ，被告在場，並當場承認為肇事人而願意接受裁判等情，有
    宜蘭縣警察局宜蘭分局95年3月16日警蘭偵字第0950000725
    號函所附之自首調查表在卷可稽，應依刑法第62條前段之規
    定，減輕其刑。爰審酌被告及被害人雙方之過失程度，犯罪
    所生之損害，及犯罪後態度與迄今仍未與被害人達成和解，
    賠償民事損害等一切情狀，量處如主文所示之刑，並諭知易
    科罰金之折算標準，以示懲儆。
據上論斷，應依刑事訴訟法第299條第1項前段、刑法第284條第
1項後段、第62條前段、第41條第1項前段，罰金罰鍰提高標準條
例第1條前段、第2條，判決如主文。
本案經檢察官陳嘉瑜到庭執行職務
中    華    民    國    95    年    6     月    26    日
                  刑事第四庭審判長法  官  林惠玲
                                  法  官  劉家祥
                                  法  官  郭淑珍
以上正本證明與原本無異。
如不服本判決應於收受本判決後10日內向本院提出上訴書狀，其
未敘述上訴理由者，並得於提起上訴後10日內向本院補提理由書
狀(均須按他造當事人之人數附繕本)「切勿逕送上級法院」。
                                  書記官  林秀麗
中    華    民    國    95    年    6     月    27    日
附錄本案論罪科刑法條全文：
刑法第284條第1項
因過失傷害人者，處六月以下有期徒刑、拘役或五百元以下罰金
，致重傷者，處一年以下有期徒刑、拘役或五百元以下罰金。


司法院資訊處製作；財團法人民間司法改革基金會備份。
